ACORDAO-COMPLETO-2438580

ACÓRDÃO 12542/2020 ATA 40/2020 - SEGUNDA CÂMARA

VISTOS, relatados e discutidos estes Embargos de Declaração opostos Sr. Sérgio Gonzaga Wesceslau e pelo Sr. David Márcio Soares contra o Acórdão 1131/2020-TCU-Segunda Câmara;
ACORDAM os Ministros do Tribunal de Contas da União, reunidos em Sessão da 2ª Câmara, com fulcro nos artigos 30, inciso I, alínea "d", 32, inciso II, e 34 da Lei 8.443/1992, c/c arts. 143, inciso V, alínea "f" e § 3º, 277, inciso III, e 287 do Regimento Interno do TCU e diante das razões expostas pelo Relator, em:
9.1. conhecer dos Embargos de Declaração opostos pelo Sr. Sérgio Gonzaga Wenceslau para, no mérito, rejeitá-los;
9.2. não conhecer dos Embargos de Declaração opostos pelo Sr. Davi Márcio Soares, eis que não possui legitimidade para recorrer, pressuposto essencial para a sua admissibilidade; e
9.3. dar ciência desta deliberação aos interessados.

Embargos de declaração interpostos pelo Sr. Sérgio Gonzaga Wesceslau (peça 235) e pelo Sr. David Marcio Soares (peça 237) contra o Acórdão 1.131/2020-TCU-2ª Câmara

Segunda Câmara

Banco do Brasil S.A.; BB Tecnologia e Serviços S.A.

3. Interessados/Responsáveis/Recorrentes:
3.1. Interessados: A. C. Serviços Corporativos Ltda. (66.059.510/0001-42); BS Tecnologia e Serviços Ltda. (03.655.231/0001-21).
3.2. Responsáveis: Alice Cristina Santos Lacerda (XXX.393.465-XX); Claudio Henrique da Silva (XXX.245.678-XX); Diogo Sena (XXX.348.371-XX); Gustavo Henaut (XXX.789.897-XX); João Carlos dos Santos Simão (XXX.333.897-XX); Sandro André Hammarstron (XXX.598.400-XX); Sérgio Gonzaga Wenceslau (XXX.275.506-XX); Silvia Silva Rocha (XXX.150.926-XX); Waldir Ghiglino Gadea (XXX.988.220-XX).
3.3. Recorrentes: Sérgio Gonzaga Wenceslau (XXX.275.506-XX); David Márcio Soares (XXX.069.188-XX).

13.1. Ministros presentes: Ana Arraes (Presidente), Augusto Nardes e Aroldo Cedraz (Relator).
13.2. Ministro-Substituto convocado: Marcos Bemquerer Costa.
13.3. Ministro-Substituto presente: André Luís de Carvalho.

ACORDAO-COMPLETO-2551771

Acórdão de Relação 6300/2022 - Segunda Câmara

Acórdão de Relação

ACORDAO-COMPLETO-2529356

Acórdão 2783/2022 - Segunda Câmara

ACORDAO-COMPLETO-2478292

Acórdão 477/2022 - Segunda Câmara

AROLDO CEDRAZ

Ministro Aroldo Cedraz.

Trata-se de Embargos de Declaração interpostos pelo Sr. Sérgio Gonzaga Wesceslau (peça 235) e pelo Sr. David Marcio Soares (peça 237) contra o Acórdão 1131/2020-TCU-Segunda Câmara, que assim dispõe:
"9.1. acolher as razões de justificativa apresentadas pelo Sr. Gustavo Henaut, então pregoeiro da BBTS, e pelo Sr. João Carlos dos Santos Simão, então presidente da comissão de licitação da BBTS, com fundamento no art. 250, § 1º, do Regimento Interno/TCU; 
	9.2. acolher parcialmente as razões de justificativa apresentadas pelos Srs. Waldir Ghiglino Gadea, Gerente de Divisão do Banco do Brasil e pelo Sr. Diogo Siena, Assessor do Banco do Brasil;
	9.3. considerar revel, para todos os efeitos, o Sr. Cláudio Henrique da Silva, dando-se prosseguimento ao processo, com fundamento no art. 12, § 3º, da Lei 8.443/1992;
	9.4. rejeitar as razões de justificativa apresentadas pelos responsáveis: Sandro André Hammarstron, Gerente Executivo do Banco do Brasil, Sílvia Silva Rocha, Gerente de Compras, Contratos e Pagamentos do Banco do Brasil,  Alice Cristina Santos Lacerda, Gerente de Divisão do Banco do Brasil, e  Sérgio Gonzaga Wenceslau, Gerente de Divisão da BBTS, com fundamento no art. 250, § 2º, do Regimento Interno/TCU;
	9.5. aplicar aos Srs. Sandro André Hammarstron, Sílvia Silva Rocha,  Alice Cristina Santos Lacerda, individualmente, a multa prevista no art. 58, II, da Lei 8.443/1992, no valor de R$ 4.000 (cinco mil reais) , fixando-lhes o prazo de 15 (quinze) dias, a contar das respectivas notificações, para que comprovem, perante o Tribunal, o recolhimento das dívidas ao Tesouro Nacional, atualizadas monetariamente desde a data deste acórdão até a data dos efetivos recolhimentos, se forem pagas após o vencimento, na forma da legislação em vigor;
	9.6. aplicar aos Srs. Sérgio Gonzaga Wenceslau e Cláudio Henrique da Silva, individualmente, a multa prevista no art. 58, II, da Lei 8.443/1992, no valor de R$ 15.000 (quinze mil reais) , fixando-lhes o prazo de 15 (quinze) dias, a contar das respectivas notificações, para que comprovem, perante o Tribunal, o recolhimento das dívidas ao Tesouro Nacional, atualizadas monetariamente desde a data deste acórdão até a data dos efetivos recolhimentos, se forem pagas após o vencimento, na forma da legislação em vigor;
	9.7. fixar o prazo de quinze dias, a contar da notificação, para que os responsáveis comprovem, perante o Tribunal, o recolhimento das respectivas dívidas aos cofres do Tesouro Nacional, atualizadas monetariamente a partir do dia seguinte ao término do prazo ora estabelecido, até a data do efetivo recolhimento;
	9.8. caso não seja comprovado o recolhimento da respectiva multa pelos responsáveis:
	9.8.1. determinar, nos termos do art. 28, I, da Lei 8.443/1992, ao Banco do Brasil ou à BB Tecnologia e Serviços, respectivamente, caso o responsável ainda seja funcionário dessa empresa, que efetue, após a devida notificação do Tribunal, o desconto da dívida na correspondente remuneração, em favor dos cofres do Tesouro Nacional, na forma estabelecida pela legislação pertinente; 
	9.8.2. autorizar, desde logo, nos termos do art. 28, inciso II, da Lei 8.443/1992, a cobrança judicial das dívidas; e
	9.9. determinar ao Banco do Brasil que, com fulcro no Acórdão 1400/2018-TCU-Plenário, interrompa a representação legal que vem procedendo nos autos do presente processo, por meio dos advogados Lucinéia Posar, André Luiz de Medeiros e Silva e Mario Renato Balardim Borges, em benefício dos funcionários Sandro André Hammarstron, Sílvia Silva Rocha e Alice Cristina Santos Lacerda.
	9.10. dar ciência do acórdão que vier a ser proferido ao representante, ao Banco do Brasil e à BB Tecnologia e Serviços e destacando que o relatório e o voto que fundamentam a deliberação ora encaminhada podem ser acessados por meio do endereço eletrônico www.tcu.gov.br/acordaos e que, caso tenham interesse, o Tribunal pode encaminhar-lhes cópia desses documentos sem quaisquer custos; e
	9.11. arquivar o presente processo.
2.	Reproduzo, adiante, trechos dos embargos opostos pelo primeiro embargante, o Sr. Sérgio Gonzaga Wesceslau:
"Assim, é oportuno que se destaque trechos do Relatório de Instrução, que versou acerca dos argumentos deste Embargante e que subsidiou a decisão exarada no Acórdão 11131/2020-TCU-Segunda Câmara, mas que, infelizmente, alicerça-se em meras conjecturas e, não, registre-se, provas, próprias a justificarem noticiada aplicação de sanção, em um Estado democrático de direito, como o nosso, nos termos da CRFB/88 e de Tratados Internacionais ratificados pelo Brasil, face a existência de dolo, má-fé, dano ao erário, ou seja, má gestão dos recursos públicos, o que não é o caso!
 (...) 
Excelência, em que pese o Parecer jurídico não ser vinculante, deve ser considerado que no mesmo não foi apontado qualquer óbice a realização da licitação na forma presencial, tampouco existência de ilegalidade, os quais, por si só, já demonstram a boa-fé deste Embargante e retidão de meus atos como Gestor Público! O que não pode ser desprezado, por Vossa Excelência, por escorreita justiça. 
Ou seja, não há que se falar na existência de dolo ou erro grosseiro, deste Embargante, já que amparado em parecer técnico jurídico, que tratou do tema, e não arguiu a existência de ilegalidade ou óbice administrativo que impedissem ou recomendassem a não realização da licitação em apreço, na modalidade presencial, que inclusive, foi publicitada em Diário Oficial e por meio do Sistema Licitações-e. 
Nesse sentido é de se relembrar o contido no artigo 28, da Lei de Introdução às Normas do Direito Brasileiro, ou seja, "O agente público responderá pessoalmente por suas decisões ou opiniões técnicas em caso de dolo ou erro grosseiro." (Grifei) , que não é o caso em tela. 
Excelência, o quanto narrado acima, mais uma vez, denota a existência de omissão, inclusive, em relação ao contido em Lei vigente, que deve ser sanada! 
Dessa feita, portanto, é oportuno colacionar o contido no Acórdão nº 2.391 de 17/10/2018, sob a Relatoria do Ministro BENJAMIN ZYMLER, que deixa evidenciado que no caso concreto não se está a falar de erro grosseiro e, assim, de necessidade de aplicação de penalidade, uma vez que, o parecer jurídico, emanado por profissional técnico e habilitado, para discorrer acerca de indícios de ilegalidade ou de vedação ao ato (realização de pregão presencial) a ser praticado por este Administrador, não noticiou qualquer ilegalidade ou óbice de cunho administrativo a sua efetivação: 
 (...) 
83. Tomando como base esse parâmetro, o erro leve é o que somente seria percebido e, portanto, evitado por pessoa de diligência extraordinária, isto é, com grau de atenção acima do normal, consideradas as circunstâncias do negócio. O erro grosseiro, por sua vez, é o que poderia ser percebido por pessoa com diligência abaixo do normal, ou seja, que seria evitado por pessoa com nível de atenção aquém do ordinário, consideradas as circunstâncias do negócio. Dito de outra forma, o erro grosseiro é o que decorreu de uma grave inobservância de um dever de cuidado, isto é, que foi praticado com culpa grave. 
 (...) (Grifei) 
Ou sejam, por certo, resta efetivada a associação do erro grosseiro à culpa grave, sendo a mesma acertada. O d. Ministro Relator, do Acórdão nº 2.391/2018 ainda, houve por bem, de salientá-la com os apontamentos de CRISTIANO CHAVES DE FARIAS e NELSON ROSENVALD, assim com a doutrina clássica de Pontes de Miranda, o que não pode ser desprezado por este E. TCU, quando do julgamento destes Embargos Declaratórios:
 (...) 
84. Segundo Cristiano Chaves de Farias e Nelson Rosenvald, "culpa grave é caracterizada por uma conduta em que há uma imprudência ou imperícia extraordinária e inescusável, que consiste na omissão de um grau mínimo e elementar de diligência que todos observam" (FARIAS, Cristiano Chaves de; ROSENVALD, Nelson. Curso de Direito Civil. São Paulo: Atlas, p. 169) 
85. Os aludidos autores invocaram a doutrina de Pontes de Miranda, segundo a qual a culpa grave é "a culpa crassa, magna, nímia, que tanto pode haver no ato positivo como no negativo, a culpa que denuncia descaso, temeridade, falta de cuidados indispensáveis". (PONTES DE MIRANDA. Tratado de direito privado, t. XXIII. Rio de Janeiro: Borsoi, 1971. p. 72) . 
 (...) (Grifei) 
Não bastasse, a contradição apontada, irradiada na diferença de valor da penalidade aplicada aos responsáveis, tem-se, ainda, o fato de que não houve qualquer ilegalidade, dolo, má-fé ou, mesmo dano ao erário, inclusive, reconhecido pela unidade técnica, até mesmo, nos presentes autos, à empresa (BBTS/Cobra) a qual trabalho, de forma honrosa e sem máculas por décadas. 
Excelência, há ainda, que se relembrar o contido no caput, do artigo 22, da Lei de Introdução às Normas do Direito Brasileiro, que não deixa pairar qualquer dúvida de que o TCU deveria ter considerado os obstáculos e as dificuldades reais deste gestor, apostadas em minha peça de esclarecimentos, o que não aconteceu! 
Ademais, Excelência, o que escancara, ainda mais, a contradição e omissão ventilados, é a existência de mandamento legal, nos termos do parágrafo primeiro, do artigo 22, da LINDB, em comento, determinando que "Em decisão sobre regularidade de conduta ou validade de ato, contrato, ajuste, processo ou norma administrativa, serão consideradas as circunstâncias práticas que houverem imposto, limitado ou condicionado a ação do agente."
Frise-se, ainda, que o parágrafo segundo, do artigo 22, da LINDB, nos informa que "Na aplicação de sanções, serão consideradas a natureza e a gravidade da infração cometida, os danos que dela provierem para a administração pública, as circunstâncias agravantes ou atenuantes e os antecedentes do agente.", o que não aconteceu no caso concreto, como facilmente se observa da leitura do Acórdão 11131/2020-TCU-Segunda Câmara e do Relatório que o subsidiou, deixando, assim, estampada, notória omissão que deve ser sanada em respeito ao contido no Decreto 4.657/42, assim como ao Princípio da Legalidade, esculpido no artigo 37, caput, de nossa Carta Maior de 1988, dos quais não se pode furtar este E. Tribunal de Contas da União.
Ao fim e ao cabo, nos ensina o contido no artigo terceiro, do artigo 22, da LINDB que, "As sanções aplicadas ao agente serão levadas em conta na dosimetria das demais sanções de mesma natureza e relativas ao mesmo fato." (Grifei) Face a esse cenário, Excelência, é oportuno trazer à baila, matéria intitulada "TCU resiste em aplicar inovações feitas pela LINDB8", datada de 5 de janeiro do presente ano, colacionada na COJUR.com.br, da lavra da Dra. DANIELE DE OLIVEIRA NUNES9 que, infelizmente, demonstra a realidade do Administrador diante da posição, inclusive, contrária a Lei, adotada por esse egrégio TCU:
 (...) 
Máxima vênia, por certo, a aplicação da LINDB, no âmbito do TCU, deve ser efetivada nos termos da Lei, não passível de interpretação restritiva, por esta Corte de Contas Federal, o que, nem isso foi observado no caso em apreço e que, como fartamente noticiado, justificou a oposição dos presentes Embargos Declaratórios.
 (...) 
Excelência, por derradeiro, uma coisa está clara na jurisprudência desta Corte de Contas, como posto nos Acórdão 2621/2019-TCU-Plenário e 2.391/2018-Plenário, no sentido de que a LINDB deve ser aplicada no caso concreto, vez que não há que se falar em existência de ocorrência de dano à Administração Pública, lato sensu ou, existência de débito, à BBTS, em razão da realização do ventilado Pregão presencial.
 (...) 
Face a todo exposto, requer este Embargante, à Vossa Excelência, que seja sanada: 
i) 	a omissão supra apontada, aplicando-se os ditames dos artigos 22 e 28, da Lei de Introdução às Normas do Direito Brasileiro, por inexistência de erro grosseiro, dolo, má-fé, para ver excluída a penalidade imposta, injustamente, a este Embargante; 
ii)	 a contradição noticiada - não reconhecendo este Embargante, registre-se, motivo para aplicação de penalidade - e, subsidiariamente, a redução do valor da multa que lhe foi imposta, nos termos da fundamentação, sem prejuízo, de manejo de eventual recurso futuro, nos termos do Regimento Interno do TCU."
3. 	Reproduzo, a seguir, os elementos principais dos embargos opostos pelo segundo embargante, o Sr. David Marcio Soares:
"O V. acórdão foi omisso em se manifestar acerca do pedido de que as denunciadas se abstenham de promover novos contratos de dispensa de licitação para manutenção de equipamentos de CFTV, PGDM e no break entre si, nas condições exatas das irregularidades mencionadas no referido acórdão. 
O V. acórdão também foi omisso quanto à decisão de medida cautelar para suspensão de todos os contratos em andamento pois, todos os requisitos para sua concessão estavam ali presentes.
Basicamente, o perigo da demora restou demonstrado pelo fato que há risco de enorme prejuízo ao erário público, através do Banco do Brasil S.A. 
A fumaça do bom direito encontrava-se presente já na exordial ora protocolada, bem como, o V. Acórdão reconhece a existência de inúmeras irregularidades, que ao nosso ver deveriam cessar imediatamente, sob pena de maior prejuízo ao erário público.
Ante o exposto, requer sejam sanadas as omissões do V. acórdão, em especial para apreciação do pedido de CONCESSÃO DE MEDIDA CAUTELAR determinando que as denunciadas suspendam imediatamente os contratos de manutenção de CFTV, PGDM e nobreak decorrentes de dispensa ou inexigibilidade de licitação, bem como se manifeste este Tribunal sobre o pedido de que as denunciadas se abstenham de promover novos contratos de dispensa de licitação para manutenção de equipamentos de CFTV, PGDM e no break entre si, nas condições mencionadas na referida representação, no autos do processo e no V. acórdão."
	É o Relatório.

8.1. Aline Crivelari (230.844/OAB-SP) e outros, representando Alice Cristina Santos Lacerda, Diogo Sena, Sandro André Hammarstron, Silvia Silva Rocha, Waldir Ghiglino Gadea e Banco do Brasil S.A.;  
8.2. Antônio Cecílio Moreira Pires (107285/OAB-SP) e outros, representando BS Tecnologia e Serviços Ltda.
8.3. Marcelo Alves da Silva (44.861/OAB-DF) e outros, representando BB Tecnologia e Serviços S.A. e BB Tecnologia e Serviços S.A.;
8.4. Isabela da Costa Moura Santana (32205/OAB-DF), representando Josimar de Assis Lira.
8.5. Josimar de Assis Lira (255635/OAB-SP), representando David Marcio Soares e Guilherme da Silva Lopes Carvalho.

Não atuou.

REPRESENTAÇÃO. IRREGULARIDADE EM CONTRATAÇÕES DA EMPRESA BBTS. IRREGULARIDADE NA PESQUISA DE PREÇOS. ADOÇÃO INDEVIDA DE PREGÃO PRESENCIAL EM DETRIMENTO DO ELETRÔNICO. ACEITAÇÃO DAS RAZÕES DE JUSTIFICATIVA DE PARTE DOS RESPONSÁVEIS. REJEIÇÃO DAS RAZÕES DE JUSTIFICATIVA. MULTA. EMBARGOS DE DECLARAÇÃO OPOSTOS POR INTERESSADO E PELO REPRESENTANTE. CONHECIMENTO DOS PRIMEIROS EMBARGOS. TENTATIVA DE REDISCUSSÃO DO MÉRITO. REJEIÇÃO. NÃO CONHECIMENTO DOS EMBARGOS NO SEGUNDO CASO POR FALTA DE LEGITIMIDADE. CIÊNCIAS.

REPRESENTAÇÃO (REPR)

Secretaria de Controle Externo de Aquisições Logísticas (Selog).

Trago à apreciação do Colegiado os Embargos de Declaração interpostos pelo Sr. Sérgio Gonzaga Wesceslau (peça 235) e pelo Sr. David Márcio Soares (peça 237) contra o Acórdão 1131/2020-TCU-Segunda Câmara, que assim dispõe:
	"9.1. acolher as razões de justificativa apresentadas pelo Sr. Gustavo Henaut, então pregoeiro da BBTS, e pelo Sr. João Carlos dos Santos Simão, então presidente da comissão de licitação da BBTS, com fundamento no art. 250, § 1º, do Regimento Interno/TCU;
	9.2. acolher parcialmente as razões de justificativa apresentadas pelos Srs. Waldir Ghiglino Gadea, Gerente de Divisão do Banco do Brasil e pelo Sr. Diogo Siena, Assessor do Banco do Brasil;
	9.3. considerar revel, para todos os efeitos, o Sr. Cláudio Henrique da Silva, dando-se prosseguimento ao processo, com fundamento no art. 12, § 3º, da Lei 8.443/1992;
	9.4. rejeitar as razões de justificativa apresentadas pelos responsáveis: Sandro André Hammarstron, Gerente Executivo do Banco do Brasil, Sílvia Silva Rocha, Gerente de Compras, Contratos e Pagamentos do Banco do Brasil,  Alice Cristina Santos Lacerda, Gerente de Divisão do Banco do Brasil, e  Sérgio Gonzaga Wenceslau, Gerente de Divisão da BBTS, com fundamento no art. 250, § 2º, do Regimento Interno/TCU;
	9.5. aplicar aos Srs. Sandro André Hammarstron, Sílvia Silva Rocha, Alice Cristina Santos Lacerda, individualmente, a multa prevista no art. 58, II, da Lei 8.443/1992, no valor de R$ 4.000 (cinco mil reais) , fixando-lhes o prazo de 15 (quinze) dias, a contar das respectivas notificações, para que comprovem, perante o Tribunal, o recolhimento das dívidas ao Tesouro Nacional, atualizadas monetariamente desde a data deste acórdão até a data dos efetivos recolhimentos, se forem pagas após o vencimento, na forma da legislação em vigor;
	9.6. aplicar aos Srs. Sérgio Gonzaga Wenceslau e Cláudio Henrique da Silva, individualmente, a multa prevista no art. 58, II, da Lei 8.443/1992, no valor de R$ 15.000 (quinze mil reais) , fixando-lhes o prazo de 15 (quinze) dias, a contar das respectivas notificações, para que comprovem, perante o Tribunal, o recolhimento das dívidas ao Tesouro Nacional, atualizadas monetariamente desde a data deste acórdão até a data dos efetivos recolhimentos, se forem pagas após o vencimento, na forma da legislação em vigor;
	9.7. fixar o prazo de quinze dias, a contar da notificação, para que os responsáveis comprovem, perante o Tribunal, o recolhimento das respectivas dívidas aos cofres do Tesouro Nacional, atualizadas monetariamente a partir do dia seguinte ao término do prazo ora estabelecido, até a data do efetivo recolhimento;
	9.8. caso não seja comprovado o recolhimento da respectiva multa pelos responsáveis:
	9.8.1. determinar, nos termos do art. 28, I, da Lei 8.443/1992, ao Banco do Brasil ou à BB Tecnologia e Serviços, respectivamente, caso o responsável ainda seja funcionário dessa empresa, que efetue, após a devida notificação do Tribunal, o desconto da dívida na correspondente remuneração, em favor dos cofres do Tesouro Nacional, na forma estabelecida pela legislação pertinente; 
	9.8.2. autorizar, desde logo, nos termos do art. 28, inciso II, da Lei 8.443/1992, a cobrança judicial das dívidas; e
	9.9. determinar ao Banco do Brasil que, com fulcro no Acórdão 1400/2018-TCU-Plenário, interrompa a representação legal que vem procedendo nos autos do presente processo, por meio dos advogados Lucinéia Posar, André Luiz de Medeiros e Silva e Mario Renato Balardim Borges, em benefício dos funcionários Sandro André Hammarstron, Sílvia Silva Rocha e Alice Cristina Santos Lacerda.
	9.10. dar ciência do acórdão que vier a ser proferido ao representante, ao Banco do Brasil e à BB Tecnologia e Serviços e destacando que o relatório e o voto que fundamentam a deliberação ora encaminhada podem ser acessados por meio do endereço eletrônico www.tcu.gov.br/acordaos e que, caso tenham interesse, o Tribunal pode encaminhar-lhes cópia desses documentos sem quaisquer custos; e
	9.11. arquivar o presente processo."
Conheço os embargos opostos pelo Sr. Sérgio Gonzaga Wesceslau, legitimado no processo, eis que satisfeitos os requisitos de admissibilidade.
Em seu arrazoado, o responsável alega que o acórdão recorrido se baseia apenas em conjecturas, não existindo provas que fundamentem a aplicação de sanção. 
Invoca o artigo 28 da Lei de Introdução às Normas do Direito Brasileiro, argumentando que não houve má-fé, dolo ou erro grosseiro, uma vez que havia amparo "em parecer técnico jurídico, que tratou do tema, e não arguiu a existência de ilegalidade ou óbice administrativo que impedissem ou recomendassem a não realização da licitação em apreço".
Aponta a diferença de valor na penalidade aplicada a outros responsáveis apenados como exemplo de contradição, acrescentando, além disso, que houve omissão do TCU ao não atentar para o artigo 22, da LINDB, que vincula a aplicação da sanção à "natureza e a gravidade da infração cometida, os danos que dela provierem para a administração pública, as circunstâncias agravantes ou atenuantes e os antecedentes do agente."
Passo a decidir.
Lembro, primeiramente, que o Sr. Sérgio Gonzaga Wenceslau, então Gerente de Divisão na BBTS, foi chamado em audiência pela assinatura de "justificativa inadequada para a escolha da modalidade pregão presencial para o Pregão Presencial 66/2013 (peça 77, p. 29) , no qual não se constatou competição efetiva, além de a modelagem adotada (fracionamento) ter sido responsável por diminuir a competitividade do certame e indutora de uma inviabilidade fabricada de adoção do pregão eletrônico em razão de limitações do sistema licitações-e." 
Verifico que os argumentos apresentados pretendem rediscutir o mérito da matéria, o que seria incabível na via estreita dos embargos de declaração. Ainda assim, em homenagem ao princípio da verdade material, teço os breves comentários a seguir. 
A fundamentação da escolha do pregão presencial em detrimento do eletrônico, na justificativa assinada pelo responsável, se deu em torno de possíveis limitações técnicas da ferramenta para viabilizar o modelo de contratação escolhido, que previa duas empresas prestando o serviço, de forma a mitigar risco de prejuízos em caso de interrupção de execução contratual. 
Nos embargos em tela, o responsável alega que o parecer jurídico lhe autorizava a escolha da modalidade presencial do pregão. No entanto, o argumento não procede como mencionado Voto que amparou o Acórdão 1131/2020-TCU-Segunda Câmara, no qual verifiquei que "não lhe socorre o respaldo do parecer jurídico, uma vez que não era vinculante (como informa a Consultoria Jurídica à peça 215, p. 67) , e tampouco trata de aspectos técnicos da contratação de dois forneceres simultâneos".
Quanto à diferença de valor nas sanções, informo que houve atenuantes na consideração da dosimetria em relação aos demais responsáveis apenados, conforme registrei item 25 do Voto que embasa o Acórdão citado anteriormente.
Além disso, importa mencionar que o presidente da comissão de licitação, também chamado em audiência em razão da opção pelo pregão presencial, teve as razões de justificativas aceitas em vista do documento assinado pelo próprio embargante, que avocou a decisão de não realizar o certame na forma eletrônica, conforme mencionei no item 31 do Voto original: 
"31. Embora o Presidente da Comissão de Licitação seja o responsável pela utilização de modalidade diversa do Pregão Eletrônico no caso de inviabilidade técnica  (NI 408 - Processo de Compras, peça 223, item 4.1.5) , entendo que é pertinente a alegação da força hierárquico-administrativa do documento "Justificativa para Escolha da Modalidade Pregão Presencial", assinado pelo Sr. Cláudio Henrique da Silva, então Gerente Executivo de Licitações e Contratos da BBTS, e pelo Sr. Sérgio Gonzaga Wenceslau, então Gerente de Divisão da BBTS."
Por fim, não lhe socorrem a ausência de dolo ou de enriquecimento próprio, afinal não se verifica a presença da boa-fé objetiva, que se configura pela obediência aos preceitos legais e princípios jurídicos, ainda que o agente tenha concorrido para alguma irregularidade.
Portanto, os embargos de declaração opostos pelo Sr. Sérgio Gonzaga Wesceslau devem ser conhecidos e, no mérito, rejeitados.
***
O Sr. David Marcio Soares, autor da representação que originou os presentes autos, interpôs embargos de declaração alegando omissão pelo TCU ao não se pronunciar sobre medida cautelar "determinando que as denunciadas suspendam imediatamente os contratos de manutenção de CFTV, PGDM e nobreak decorrentes de dispensa ou inexigibilidade de licitação, bem como se manifeste este Tribunal sobre o pedido de que as denunciadas se abstenham de promover novos contratos de dispensa de licitação para manutenção de equipamentos de CFTV, PGDM e no break entre si, nas condições mencionadas na referida representação."
De início, verifico que os embargos em questão não devem ser conhecidos, eis que o representante não possui legitimidade para recorrer.  Além disso, não se vislumbrou, nos autos, razão para suspensão imediata dos contratos sopesando-se as irregularidades verificadas e o resguardo do interesse público. 
Cabe lembrar que o Sr. David Marcio Soares já ofereceu embargos de declaração, no âmbito dos presentes autos, contra o Acórdão 7556/2019-TCU-Segunda Câmara, que determinou a audiência dos responsáveis. 
Naquele momento, foi prolatado o Acórdão 9331/2019-TCU-Segunda Câmara, em que os embargos oferecidos não foram conhecidos por falta de legitimidade para recorrer. Tal situação persiste, uma vez que, no Despacho à peça 139, indeferi do pedido de admissão na condição de interessado do representante, requerido na Peça 48.
Ante todo o exposto, inexistindo qualquer obscuridade ou contradição a ser sanada nos autos, VOTO para que o Tribunal adote o Acórdão que ora submeto a este Colegiado.
TCU, Sala das Sessões Ministro Luciano Brandão Alves de Souza, em 10 de novembro de 2020.
AROLDO CEDRAZ 
Relator